臺灣臺中地方法院民事判決　93年度重訴字第136號
原　　　告　好品味食品股份有限公司
法定代理人　丙○○
原　　　告　甲○○
共　　　同
訴訟代理人　賴利水 律師
被　　　告　戊○○
訴訟代理人　鐘登科 律師
被　　　告　力揚營造工程有限公司
法定代理人　丁○○
　　　　　　　　　　　段148.
訴訟代理人　乙○○
上當事人間損害賠償等事件，本院於94年8月11日言詞辯論終結
，判決如下：
    主    文
被告戊○○應給付原告好品味食品股份有限公司新台幣玖萬陸仟
玖佰柒拾伍元，及自民國九十一年六月一日起至清償日止，按年
息百分之五計算之利息。
被告戊○○應給付原告甲○○新台幣參拾萬壹仟陸佰伍拾元，及
自民國九十二年七月三日起至清償日止，按年息百分之五計算之
利息。
原告好品味食品股份有限公司其餘之訴駁回。
訴訟費用由被告戊○○負擔百分之二，餘由原告好品味食品股份
有限公司負擔。
本判決原告好品味食品股份有限公司、甲○○勝訴部分得假執行
；但被告戊○○如於假執行程序實施前，分別以新臺幣玖萬陸仟
玖佰柒拾伍元為原告好品味食品股份有限公司、以新台幣參拾萬
壹仟陸佰伍拾元為原告甲○○預供擔保，得免假執行。
    事實及理由
壹、按當事人有訴訟代理人者，訴訟程序不因當事人之法定代理
    人之代理權消滅而當然停止，民事訴訟法第一百七十三條定
    有明文。本件原告好品味食品股份有限公司（下稱好品味公
    司）之法定代理人係於民國九十三年七月一日始變更為丙○○，而原告之原法定代理人王炎成業於變更前九十三年三月
    十六日委任賴利水律師為訴訟代理人，有民事委任書及原告
    好品味公司登記基本資料查詢表附卷可稽，訴訟程序自不因
    事後法定代理人變更而當然停止；又本件被告力揚營造工程
    有限公司（下稱力揚公司）經合法通知無正當理由未於最後
    言詞辯論期日到場，核無民事訴訟法第三百八十六條各款所
    列情形，准依原告之聲請，由其一造辯論而為判決。均合先
    敘明。
貳、本件原告起訴主張：被告戊○○分別以台灣彰化地方法院（
    下稱彰化地院）九十年度裁全字第一五四七、二四０七號假
    扣押裁定，假扣押原告好品味公司往來之台灣中小企業銀行
    北斗分行、農民銀行北斗分行、彰化商業銀行北斗分行，及
    北斗鎮農會帳戶（詳附表一）中之存款，及原告好品味公司
    不動產及貨車，嗣再以彰化地院九十年度斗簡字第一六六、
    一八三號民事判決對原告好品味公司假執行取得新台幣（下
    同）九萬六千九百七十元，該執行名義業經彰化地院九十年
    度簡上字第一六六號、第一七０號判決被告戊○○敗訴確定
    ，被告戊○○應返還該不當得利；被告戊○○以本院九十年
    度民執秋字第三三四四五號裁定，對原告甲○○假執行得款
    三十萬一千六百五十元，該執行名義經彰化地院以九十年度
    簡上字第一六七、一六八、一六九號判決廢棄確定在案，被
    告戊○○亦應返還該等不當得利；被告戊○○以彰化地院假
    扣押裁定，假扣押原告好品味公司所有土地、廠房、動產車
    輛及往來四家銀行之存款帳戶，原告好品味公司於被告戊○○敗訴確定後，請求被告戊○○撤銷假扣押遭其拒絕，迄今
    仍在假扣押中，而因其假扣押與原告好品味公司往來四家銀
    行之帳戶，致原告好品味公司信用遭受破壞，所設定之三千
    六百萬元貸款受凍結，無法融資貸款，公司名譽遭受無形損
    失，影響原告好品味公司營運及名譽受損甚鉅，受有：為
    免假執行曾提供二次各一百零五萬元之擔保金，所受利息損
    失十五萬六千零三十五元、因被告戊○○二次假扣押及執
    行，使原告好品味公司信譽及信用遭破壞，無法獲得融資，
    請求三十四萬三千九百六十五元損害，以上共計五十萬元；
    原告好品味公司以本院九十年度中簡字第一九九七號民事確
    定判決，於九十年八月二十二日聲請強制執行被告力揚公司
    對第三人經濟部水利處第十河川局之工程款六十三萬三千七
    百六十八元，並經台灣桃園地方法院（下稱桃園地院）於九
    十年十月十三日發給禁止處分執行命令，九十一年五月八日
    桃園地院通知處理前開扣押款項，被告力揚公司為逃避該項
    強制執行，明知與被告戊○○間，就附表二所示十七張支票
    業經清償完畢且已逾提示期日而未經提示，竟互為串謀不法
    詐害行為，由被告戊○○向本院聲請九十一年促字第四六七
    八四號支付命令及九十一年票字第一六八二二號本票裁定，
    對原告於桃園地院強制執行被告力揚公司之財產聲請參與分
    配，原告有提起本件確認債權不存在之法律上利益。為此爰
    依民法不當得利、損害賠償及確認債權不存在之法律關係提
    起本訴。並聲明：(一)被告戊○○應賠償原告好品味食品股份
    有限公司九萬六千九百七十五元及自九十一年六月一日起至
    清償日止，按年息百分之五計算之利息；(二)被告戊○○應賠
    償原告甲○○新台幣三十萬一千六百五十元，及自九十二年
    七月三日起至清償日止，按年息百分之五計算之利息；(三)被
    告戊○○應賠償原告好品味食品股份有限公司五十萬元，及
    自起訴狀繕本送達翌日即九十三年三月十六日起至清償日止
    ，按年息百分之五計算之利息；(四)確認被告戊○○與被告力
    揚營造工程有限公司間七百八十九萬二千元並自九十一年六
    月四日起至清償日止，按年息百分之六計算之利息（本院九
    十一年度促字第四六七八四號支付命令），及一千一百萬元
    本票及利息（本院九十一年度票字第一六八二二號附表所載
    ）之債權均不存在。
參、被告戊○○則以：被告戊○○就假扣押債權之本案訴訟已敗
    訴確定，原告本即可以該確定判決聲請執行法院啟封，故其
    應無信用、名譽受損之情事，原告另提出因欲免假扣押之反
    擔保金，自提存日起至取回日止按年息百分之五計算之利息
    部分，係屬訴之追加，被告不同意；被告力揚公司對被告戊○○依還款協議書負有一千八百八十九萬二千元之債務，惟
    被告力揚公司僅清償被告戊○○其中之一千一百萬元，故被
    告戊○○乃以其餘之七百八十九萬二千元對被告力揚公司向
    本院聲請發支付命令，並經鈞院核發九十一年促字第四六七
    八四號支付命令，被告戊○○對被告力揚公司確有此部份債
    權。至被告戊○○向本院聲請九十一年度票字第一六八二二
    號本票裁定之一千一百萬元債權，並非還款協議書中之一部
    分，而係因被告力揚公司曾以訴外人楊榮星所背書之支票向
    被告戊○○調現，其中由訴外人萬能瓦斯行所簽發二紙共四
    百萬元之支票跳票後，被告力揚公司即與被告戊○○協商由
    被告力揚公司於九十年六月十八日另行開立被證二附表編號
    三、四之本票與被告戊○○，另發票人為訴外人宏運公司及
    李銘杰所簽發共計七百萬元之支票，被告戊○○於被告力揚
    公司知悉該等支票無兌現之可能後，亦由被告力揚公司於九
    十年七月二日簽發等額之本票與被告戊○○以示負責。茲因
    被告力揚公司在各該本票到期日後均無力清償前開款項，因
    此被告戊○○乃執該等本票向本院聲請本票裁定，並在被告
    力揚公司被強制執行之案件中聲請參與分配；被告力揚公司
    則以：與被告戊○○間之債權均屬實在等語資為抗辯。並均
    聲明：(一)判決駁回原告之訴及假執行之聲請；(二)如受不利判
    決，願供擔保請准宣告免假執行。
肆、兩造不爭執事項：
一、被告戊○○曾以彰化地院九十年斗簡字第一六六、一八三號
    勝訴判決聲請假執行原告好品味公司之銀行帳戶，取得九萬
    六千九百七十元。嗣上開判決經彰化地院九十年簡上字第一
    六六、第一七０判決廢棄，並駁回被告戊○○之請求確定。
二、被告戊○○經由本院以九十年度民執秋字第三三四四五號裁
    定，對原告甲○○假執行得款項三十萬一千六百五十元，該
    執行名義，經彰化地院以九十年度簡上字第一六七、一六八
    、一六九號廢棄確定在案。
三、被告戊○○對被告力揚公司之債權曾於九十一年六月十一日
    聲請七百八十九萬二千元之支付命令，並經本院核發九十一
    年促字第四六七八四號支付命令裁定，此支付命令之債權係
    屬被告戊○○與被告力揚公司間於八十八年十二月二十四日
    還款協議書內所載之支票部分。
四、被告戊○○於九十一年七月二十六日向本院聲請九十一年度
    票字第一六八二二號金額共一千一百萬元之本票裁定。
伍、法院之判斷：
    本件兩造所爭執之處在於（一）被告戊○○是否應賠償原告
    好品味公司、原告甲○○因假執行所受之損害？（二）被告
    戊○○是否應賠償原告好品味公司因假扣押而受之損害？（
    三）被告戊○○對被告力揚公司間是否有本院九十一年促字
    第四六七八四號支付命令所載七百八十九萬二千元及本院九
    十一年票字第一六八二二號本票裁定所載之一千一百萬債權
    存在？茲分述如下：
一、被告戊○○是否應賠償原告好品味公司及原告甲○○因假執
    行所受之損害？
（一）按法院廢棄或變更宣告假執行之本案判決者，應依被告之
      聲明，將其因假執行或因免假執行所為給付及所受損害，
      於判決內命原告返還及賠償，此民事訴訟法第三百九十五
      條第二項定有明文。原告依此規定所負返還受領給付及賠
      償損害之責任，係因宣告假執行之本案判決經廢棄或變更
      之法定事由而發生，並非因其聲請假執行之行為為不法，
      被告之此項返還受領給付及損害賠償請求權，自不以原告
      之故意或過失為其成立要件。且本條項之規定，兼具實體
      法之性質；在本案訴訟繫屬中，被告依本條項規定聲明請
      求返還或賠償，固無不可；即在本案判決經廢棄或變更確
      定後，被告援用本條項所定之法，另行起訴請求，亦為法
      之所許（七十三年台上字第五九號判例）。
（二）本件原告好品味公司主張：被告戊○○分別以彰化地院九
      十年度裁全字第一五四七、二四０七號假扣押裁定，假扣
      押原告好品味公司往來之台灣中小企業銀行北斗分行、農
      民銀行北斗分行、彰化商業銀行北斗分行，及北斗鎮農會
      帳戶中之存款，及原告好品味公司不動產及貨車，嗣以彰
      化地院九十年度斗簡字第一六六、一八三號民事判決對原
      告好品味公司假執行取得九萬六千九百七十元。該執行名
      義業經彰化地院九十年簡上字第一六六、第一七０判決被
      告戊○○敗訴確定等情，業據原告提出彰化地院九十三年
      一月六日、九十三年二月十日彰院鳴執育九十年度執字第
      七五四二號函二份、台中大全街郵局第三十四號存証信函
      、台北第一一七支郵局第八十三號存証信函各一份、彰化
      地院九十年度裁全字第一五四七號、二四０七號假扣押裁
      定、彰化地院九十一年五月二十八日執行命令函一份、彰
      化地院九十年八月一日執行處函一份、建物登記謄本四份
      、土地登記謄本六份為証，且為被告戊○○所不爭執，並
      經本院調閱彰化地院九十年簡上字第一六六、第一七０號
      卷核閱屬實，是此部分原告主張之事實可信為真實，被告
      戊○○之前據以對原告好品味公司假執行取得九萬六千九
      百七十元之執行名義即彰化地院九十年斗簡字第一六六、
      第一八三號民事判決，既於嗣後經彰化地院九十年簡上字
      第一六六、第一七０號判決廢棄，揆諸前開說明，本件原
      告好品味公司自得於本件起訴請求被告戊○○返還之前因
      假執行所為之給付九萬六千九百七十元，是原告好品味公
      司依不當得利請求被告戊○○給付原告好品味公司九萬六
      千九百七十五元及自九十一年六月一日起至清償日止，按
      年息百分之五計算之利息，自有理由，應予准許。
（三）另本件原告甲○○主張被告戊○○以本院九十年度民執秋
      字第三三四四五號裁定，對原告甲○○假執行得款三十萬
      一千六百五十元，該執行名義經彰化地院以九十年度簡上
      字第一六七、一六八、一六九號判決廢棄確定在案等情，
      業據原告甲○○提出彰化地院九十年民執秋字第三三四四
      五號執行命令，並經本院調閱彰化地院九十年簡上字第一
      六七、第一六八、第一六九號卷核閱屬實，被告戊○○對
      此亦不爭執，是原告甲○○此部分主張之事實可信為真實
      。被告戊○○之前據以對原告甲○○假執行取得三十萬一
      千六百五十元之執行名義，既於嗣後經彰化地院九十年簡
      上字第一六七、一六八、一六九號判決廢棄，揆諸前開說
      明，本件原告甲○○自得於本件起訴請求被告戊○○返還
      之前因假執行所為之給付三十萬一千六百五十元，是原告
      甲○○依不當得利請求被告戊○○給付原告甲○○三十萬
      一千六百五十元，及自九十二年七月三日起至清償日止，
      按年息百分之五計算之利息，自有理由，應予准許。
二、被告戊○○是否應賠償原告好品味公司因假扣押而受之損害
    ？
（一）本件原告好品味公司另主張：被告戊○○以彰化地院假扣
      押裁定，假扣押原告好品味公司所有土地、廠房、動產車
      輛及往來四家銀行之存款帳戶，原告好品味公司於被告戊○○敗訴確定後，請求被告撤銷假扣押遭其拒絕，迄今仍
      在假扣押中，且因其假扣押與原告往來四家銀行之帳戶，
      致原告好品味公司信用遭受破壞，所設定之三千六百萬元
      貸款受凍結，無法融資貸款，公司名譽遭受無形損失，影
      響原告好品味公司營運及名譽受損甚鉅，受有：為免假
      執行曾提供二次各一百零五萬元之擔保金，所受利息損失
      十五萬六千零三十五元、因被告戊○○二次假扣押及執
      行，使原告好品味公司信譽及信用遭破壞，無法獲得融資
      ，請求三十四萬三千九百六十五元損害，以上共計五十萬
      元等情，業據提出彰化地院九十年裁全字第二四０七號裁
      定、土地登記謄本六份、建物登記謄本四份為証，被告戊○○對於伊執有原告好品味公司所背書之支票，以之為債
      權證明文件向彰化地院聲請假扣押原告好品味公司之財產
      ，該等假扣押之本案判決確經彰化地院判決被告戊○○敗
      訴確定，並不爭執，惟辯稱被告戊○○於該等假扣押案件
      並無任何故意、過失，且原告好品味公司未證明其受有何
      等損害，況被告戊○○就假扣押債權之本案訴訟已敗訴確
      定，原告好品味公司即可以該確定判決聲請執行法院啟封
      ，實不待被告再為撤銷假扣押之行為，亦可證被告確無損
      害原告權益云云置辯。
（二）按侵權行為須以故意或過失侵害他人之權利為成立要件，
      雖關於假扣押裁定，因自始不當而撤銷，或因民事訴訟法
      第五百二十九條第二項及第五百三十條第三項之規定而撤
      銷者，債權人應賠償債務人因假扣押或供擔保所受之損害
      ，同法第五百三十一條第一項固定有明文。惟所謂假扣押
      裁定因自始不當而撤銷，專指假扣押裁定在抗告程序中，
      經抗告法院、再抗告法院或為裁定之原法院依命假扣押時
      之客觀情，認為不應為此裁定而廢棄使其失效者而言。又
      債務人因此（即第五百三十一條第一項）所取得之損害賠
      償權，係本於撤銷假扣押裁定之法定事由（假扣押裁定自
      始不當而撤銷、因同法第五百二十九條第四項債權人未於
      一定期間起訴債務人聲請撤銷假扣押、同法第五百三十條
      第三項債權人聲請撤銷假扣押）而發生，非以損害之發生
      出於債權人之故意或與有過失為要件（最高法院七十五年
      台上字第二七二三號判例意旨可參），是債務人依此請求
      損害賠償，不以債權人之故意過失為要件之情形，僅在債
      務人取得之損害賠償請求權係本於上述撤銷假扣押裁定之
      法定事由時始適用；若在法院命為假扣押裁定以後，因債
      權人在本案訴訟受敗訴判決確定，或因情事變更而廢棄該
      裁，既非假扣押裁定自始不當（最高法院六十七年台上字
      第一四０七號判例意旨可參），亦非上述之法定事由，是
      自無該條項之適用，此時債務人對債權人請求損害賠償請
      求權，自仍應依民法侵權行為法則，對於債權人之故意或
      過失負証明之責。
（三）本件原告好品味公司主張：被告戊○○以彰化地院假扣押
      裁定，假扣押原告好品味公司所有土地、廠房、動產車輛
      及往來四家銀行之存款帳戶，原告好品味公司於被告戊○○敗訴確定後，請求被告撤銷假扣押遭其拒絕，迄今仍在
      假扣押中之事實，固據提出彰化地院九十年裁全字第二四
      ０七假扣押裁定、彰化地院九十年八月一日彰院松執全字
      第一二０五號函、土地謄本六份及建物謄本四份為証，被
      告固對此並不爭執，惟以前揭情詞置辯。經查原告好品味
      公司所據以請求被告戊○○賠償者，無非係以被告戊○○
      聲請假扣押裁定後，因被告戊○○在本案訴訟已為敗訴判
      決確定，而認被告戊○○應就伊聲請對原告好品味公司為
      假扣押，致原告好品味公司所受損害負賠償之責，惟依前
      開說明在法院命為假扣押裁定以後，因債權人在本案訴訟
      受敗訴判決確定，或因情事變更而廢棄該裁，既非假扣押
      裁定自始不當（最高法院六十七年台上字第一四０七號判
      例意旨可參），亦非民事訴訟法第五百三十一條第一項所
      列之法定事由，是自無該條項之適用，原告好品味公司自
      應就被告戊○○之故意或過失負舉証責任，惟原告好品味
      公司迄未就此部分舉証以明，是原告好品味公司此部分之
      主張自不採；況被告戊○○就假扣押債權之本案訴訟已敗
      訴確定，原告好品味公司依民事訴訟法第五百三十條第一
      項規，本即得聲請法院撤銷假扣押裁定，實毋須被告戊○○再為撤銷假扣押之行為，基此尚難論被告戊○○有何故
      意或過失行為損害原告好品味公司之權益，是被告戊○○
      此部分之辯解尚屬可採，原告好品味公司此部分之主張，
      則難認有理由，應予駁回。
三、被告戊○○對被告力揚公司間是否有本院九十一年促字第四
    六七八四號支付命令所載七百八十九萬二千元及本院九十一
    年票字第一六八二二號本票裁定所載之一千一百萬債權存在
    ？
（一）原告好品味公司主張其以本院九十年度中簡字第一九九七
      號民事確定判決，於九十年八月二十二日聲請強制執行被
      告力揚公司對第三人經濟部水利處第十河川局之工程款六
      十三萬三千七百六十八元，並經桃園地院於九十年十月十
      三日發給禁止處分執行命令，九十一年五月八日桃園地院
      通知處理前開扣押款項，被告力揚公司為逃避該項強制執
      行，明知與被告戊○○間，就附表二所示十七張支票業經
      清償完畢且已逾提示期日而未經提示，竟互為串謀不法詐
      害行為，由被告戊○○向本院聲請九十一年促字第四六七
      八四號支付命令及九十一年票字第一六八二二號本票裁定
      ，對原告於桃園地院強制執行被告力揚公司之財產聲請參
      與分配，原告有提起本件確認債權不存在之法律上利益。
      被告戊○○、力揚公司均以被告戊○○對被告力揚公司確
      有上述債權存在等語置辯。
（二）按確認法律關係之訴，非原告有即受確認判決之法律上之
      利益者，不得提起之，民事訴訟法第二百四十七條第一項
      前段定有明文。查本件原告好品味公司主張被告戊○○對
      被告力揚公司之借款債權不存在，而被告戊○○已將伊對
      被告力揚公司之借款債權，向本院聲請核發九十一年促字
      第四六七八四號支付命令及九十一年票字第一六八二二號
      本票裁定並取得執行名義，且向桃園地院執行處聲明參與
      分配，則原告好品味公司已對被告力揚公司財產聲請強制
      執行之債權，其受償額度即受有影響，原告好品味公司就
      被告戊○○與被告力揚公司間債權存否，即有受判決之法
      律上利益，原告好品味公司依前揭規定，提起本件確認之
      訴，核無不合，先予敘明。
（三）原告好品味公司主張被告力揚公司對被告戊○○取得執行
      名義之本院九十一年促字第四六七八四號支付命令之債務
      已清償完畢，另取得九十一年票字第一六八二二號本票裁
      定所載之本票係被告力揚公司與被告戊○○事後通謀虛偽
      表示而簽發，此均為被告力揚公司及被告戊○○所否認。
      ，是依舉証責任分配原則，自應由原告好品味公司就支付
      命令所載債務業已清償及被告力揚公司與被告戊○○就系
      爭本票為通謀虛偽而簽發負舉証責任。經查：
１、關於九十一年促字第四六七八號支付命令部分：
  (1)被告戊○○曾與被告力揚公司於八十八年十二月二十四日就
    被告力揚公司積欠被告戊○○一千八百八十九萬二千元債務
    ，簽立還款協議書，依該還款協議書內之還款計劃，被告戊○○並收受被告力揚公司所交付如附表二所列之支票，此業
    據原告好品味公司提出還款協議書、還款計劃及支票十一紙
    （均為影本）為証，且為被告戊○○及力揚公司不爭執，是
    被告力揚公司確曾積欠被告戊○○一千八百八十九萬二千元
    債務，確屬真實。
  (2)原告好品味公司主張上揭一千八百八十九萬二千元之債務，
    被告力揚公司業已完全清償，惟被告戊○○、力揚公司所否
    認，並辯稱：上開債務僅清償一千一百萬元，被告力揚公司
    尚積欠七百八十九萬二千元之債務，被告戊○○提示附表二
    所示編號11、13-17之支票，仍未獲付款，始由被告戊○○
    持上開支票聲請本院核發支付命令，故上開七百八十九萬二
    千元之債務，被告力揚公司確未清償等語，依前開說明，原
    告好品味公司自須就被告力揚公司已對被告戊○○清償上開
    債務之事實負舉証責任。原告好品味公司雖以：附表二編
    號1-10、12等十一張支票，日期逾越一年六個月至二年六個
    月之久，皆未經提示，金額達一千一百萬元，何以皆未經提
    示請求付款？將附表二編號11、13-1 6 等五張支票，計
    六百五十萬元，已逾一年未經提示，經延後一年屆滿又未經
    提示，卻先以支付命令為之，編號第17支票，亦係延後一年
    屆滿之際，方始提示，茍有債權存在，何以皆未屆期提示？
    由附表二編號第17張支票，取得票據為八十八年十二月二
    十四日，發票日為九十年五月三十一日，屆期未提示，而至
    九十一年五月二十九日始提示，其餘編號11 、13-16五張票
    皆係於九十一年六月四日始為提示，且於九十一年六月十三
    日即向本院聲請核發支付命令等情，認為被告戊○○與被告
    力揚公司係於九十一年五月間，收受桃園地院執行命令後，
    被告戊○○始為上述七百八十九萬二千元債務尚未清償之虛
    偽主張，實則被告力揚公司已清償被告戊○○上開債務。惟
    原告好品味公司並未提出其他積極事証証明被告力揚公司確
    已清償被告戊○○上開債務；而債權人就其債權之行使本有
    其選擇權利，原告好品味公司徒以被告戊○○就附表所示之
    支票未屆期提示，或逾時甚久始提示而臆測被告力揚公司就
    被告戊○○間上開債務業已清償畢云云，自難據採，是原告
    好品味公司此部分之主張，實難採信。
２、關於九十一年票字第一六八二二號本票裁定所示一千一百萬
    元部分：
  (1)按第三人主張表意人與相對人通謀而為虛偽意思表示者，該
    第三人應負舉証之責，最高法院四十八年度台上字第二九號
    判例、七十三年度台上字第三五０六號判決意旨可參。經查
    ：被告戊○○與被告力揚公司抗辯確有如本院核發之九十一
    年票第一六八二二號本票裁定所示之一千一百萬元債權債務
    關係，並無通謀虛偽之情事，並分別辯稱：
    被告力揚公司於九十年六月十八日簽發面額各三百四十萬
    元、六十萬元共四百萬元本票部分，辯稱：該二紙本票係因
    被告力揚公司於八十九年九月一日持萬能瓦斯行簽發之七紙
    共七百萬元之支票向被告戊○○要求調現，被告戊○○乃以
    該等七百萬元支票與被告力揚公司算會並多次加減帳後，在
    八十九年九月二十日最後匯款六十萬六千六百八十六元予被
    告力揚公司，亦即被告戊○○對被告力揚公司確有支票所表
    彰之基本原因關係債權存在。經被告戊○○提示該七紙支票
    後，其中最末二紙共四百萬元之支票在九十年四月三十日、
    五月三十一日分別退票未能兌現後，被告力揚公司乃於九十
    年六月十八日開立系爭二紙共四百萬元之本票以示負責等情
    ，提出萬能瓦斯廚具行開立面額各為六十萬元、三百四十萬
    元，分別於九十年四月三十日、九十年五月三十一日退票之
    支票兩紙、退票理由單二紙、計算式為証。
    被告力揚公司於九十年七月二日所簽發面額各一百二十萬
    元、五百八十萬元共七百萬元之本票二紙，辯稱：係因被告
    力揚公司曾自八十九年間陸續向被告戊○○票貼借款，並經
    被告戊○○匯款至被告力揚公司負責人叢蓓怡等人之帳戶，
    其中單以被告戊○○自八十九年一月二十五日起至九十年四
    月二十五日止匯借至叢蓓怡設於台新國際商業銀行太平分行
    （下稱台新銀行太平分行）第0000000000000
    0號帳戶之金額累計高達一億一千五百七十萬一千一百三十
    元，嗣至九十年四月十九日被告力揚公司所持發票人為原告
    甲○○之之票開始陸續跳票，累計至九十年五月底為止已達
    一千零五十萬元，迄至九十年六月底為止更累計高達二千零
    七十萬元（均為原告甲○○簽發之支票，累計至今日為止，
    原告甲○○所簽發而退票之支票更高達五千萬元以上；該等
    支票票貼之金額早由被告戊○○在八十九年十月間起陸續匯
    至叢蓓怡前開帳戶）。被告戊○○見退票金額已高達二千餘
    萬元，乃要求被告力揚公司出面處理，因此被告力揚公司乃
    於九十年六月底交付發票人為宏運農業股份有限公司（下稱
    宏運公司）以及李銘杰等人之客票與被告戊○○，代抵償原
    告甲○○所退票二千餘萬元債務之一部分，嗣九十年七月二
    日被告戊○○表示前開宏運公司以及李銘杰等所開立之票據
    恐亦未能如期兌現，乃要求被告力揚公司另行簽發系爭七百
    萬元之本票予被告戊○○以示負責（事後證明該等支票確實
    全數退票）等情，業據被告提出宏運公司及李銘杰所開立之
    支票及退票理由單各五紙、被告戊○○匯款至叢蓓怡上開台
    新銀行太平分行帳戶內之存款明細、被告戊○○匯款予叢倍
    怡之匯款回條六紙、計算式為証。
    又按民事訴訟係由原告主張權利者，應先由原告負舉証責
    任，若原告先不能舉証，以証實自己主之事實為真實，則被
    告就其抗辯事實即令不能舉証，或其所與証據尚有疵累，亦
    應駁回原告之請求（最高法院十七年上字第九一七號判例意
    旨可參），觀上，被告戊○○與被告力揚公司已提出相當証
    據証明被告力揚公司與被告戊○○間有債權債務關係存在，
    原告好品味公司自應對通謀虛偽意思表示之事實負舉証責任
    。
  (2)原告好品味公司雖主張被告力揚公司分別於九十年六月十八
    日、九十年七月二日所簽發予被告戊○○面額各為三百四十
    萬元、六十萬元、一百二十萬元及五百八十萬元之本票，係
    基於通謀虛偽意思表示而簽發，惟其無非係以：被告戊○○所收受乙○○之三百六十萬元之支票（號碼：00000
    0－000張各一百二十萬元），係乙○○向楊榮星借票，
    乙○○無對價取得支票，被告戊○○取得上開支票，亦無支
    付任何對價或匯款；戊○○收取之支票未屆期，何以須簽
    發上揭本票？被告於九十二年四月十四日自承與乙○○從
    事貼現，從未收受乙○○個人或其公司支票，是本件被告戊○○收受被告力揚公司支票，顯無債權存在，係屬偽造之不
    實債權云云為其主張之依據；並認被告戊○○應就取得上開
    支票、本票如支付對價之事實，負舉證之責。惟依前述，原
    告既係主張被告戊○○與被告力揚公司間就系爭本票為虛偽
    簽發之意思表示，自應就此通謀偽之情先負舉証之責，然觀
    原告好品味公司之上揭主張，多屬臆測及推論之詞，並無就
    被告間如何虛偽簽發本票之情事，舉証以明，原告好品味公
    司既未能証明被告戊○○與被告力揚公司間就系爭本票間為
    通謀虛偽之意思表示，則僅依臆測及推論之詞，主張系爭本
    票債權係被告間通謀虛偽之意思表示云云，自尚非可採。
（四）綜上所述，原告好品味公司請求確認被告戊○○與被告力
      揚公司間就本院九十一年促字第四六七八四號支付命令所
      載七百八十九萬二千元及本院九十一年票字第一六八二二
      號本票裁定所載之一千一百萬債權不存在，均無理由，應
      予駁回。
四、本件事實已臻明確，兩造其餘攻擊、防禦方法法，核與判決
    結果不生影響，爰不予一一論述，附此敘明。
五、訴訟費用及假執行、免為假執行之依據：民事訴訟法第七十
    九條、第三百八十九條第一項第五款、第三百九十二條第二
    項。
中　　華　　民　　國　　94　　年　　9　　月　　30 　日
                  民事第二庭    法  官  涂秀玲
正本係照原本作成。
如對本判決上訴，須於判決送達後20日內向本院提出上訴狀。
中　　華　　民　　國　　94　　年　　9　　月　　30 　日
                                書記官  李憲平
